臺灣高雄地方法院刑事判決　　　　　　　　　　　　　　九十一年度易字第四九號
　　公　訴　人　臺灣高雄地方法院檢察署檢察官
　　被　　　告　甲○○
右列被告因侵占案件，經檢察官提起公訴（九十年度調偵字第七三三號），本院判決
如左：
    主  文
甲○○無罪。
    理  由
一、公訴意旨略以：被告甲○○於民國九十年五月三十日晚間七時十分，至高雄市苓
    雅區○○○路九十五號向乙○○經營之富一小客車租賃有限公司（以下簡稱富一
    公司），租用車牌號碼Ｘ九─五二○一號自小客車一輛，約定租期為一日，詎甲
    ○○租得該車，竟基於意圖為自己不法所有之犯意，將該已超過租賃期限之車輛
    易持有為所有之意思侵占入己，且事後又避不見面，致富一公司追償無著，因認
    被告蔡進旺涉犯刑法第三百三十五條第一項之侵占罪嫌云云。
二、按犯罪事實應依證據認定之，無證據不得推定其犯罪事實；不能證明被告犯罪者
    ，應諭知無罪之判決，刑事訴訟法第一百五十四條、第三百零一條第一項分別定
    有明文。次按刑法上之侵佔罪，須持有人變易其原來之持有意思而為不法所有之
    意思，始能成立，如僅將持有物延不交還或其他原因致一時未能交還，既缺乏主
    觀要件，自難遽以該罪相繩（最高法院六十八年台上字第三一四六號判例參照）
    。
三、本件公訴人認被告涉有侵占罪嫌，無非是以被告坦承有於右揭時地向告訴人承租
    上開自小客車，迄至九十年十二月十三日起訴時止，已逾六個月均未返還，且經
    告訴人富一公司之法定代表人乙○○指述綦詳，並有高雄市小客車租賃商業同業
    公會租車契約書一紙附卷可稽為其主要論據。
四、訊據被告固坦承於右揭時、地，向告訴代表人乙○○租用車牌號碼Ｘ九─五二○
    一號賓士轎車一輛，租期一天，惟堅詞否認有何侵占犯行，辯稱：九十年五月三
    十一日凌晨四時許，伊將上開自小客車停放在高雄市後火車附近的停車格，再到
    旁邊的飯店休息，中午十二時許，欲開車離去時，發現車子不見了，伊立刻打電
    話聯絡老闆乙○○，但無人接聽，直到下午二時許，才連絡到老闆的太太，並告
    知汽車不見了，後在晚上十時許，老闆打電話問伊是否續租時，也曾告知老闆，
    且伊曾去拖吊場找，但未尋獲，伊並無侵占汽車等語。經查：被告於右揭時、地
    向告訴代表人乙○○經營之富一公司，以每日新臺幣（下同）四千元之代價承租
    上開賓士轎車，約定租用一日，並先行給付該日之租金三千五百元，惟被告屆期
    並未還車等情，已據被告、告訴代表人乙○○供陳在卷（見本院九十一年二月二
    十六日訊問筆錄、同年八月五日審理筆錄），且有雙方所簽訂之高雄市小客車租
    賃商業同業公會契約書影本附卷可稽，自堪信為真實。惟被告於上開租期屆至前
    ，於同年月三十一日即以電話通知告訴代表人乙○○，上開賓士轎車已失竊之情
    ，亦據被告於偵審中供述甚明（見九十年度偵字第一六四二一號卷第十頁正面、
    第十一頁反面及本院九十一年二月二十六日訊問筆錄），核與告訴代表人乙○○
    於本院陳稱：車子租出去第二天，被告打電話跟伊說車子不見了，後來竊車集團
    打電話跟伊勒贖二十萬元，並約定時間，連續更換三個地點，之後到岡山去處理
    ，錢是在高速公路丟包的，竊盜集團說車子在岡山靠近阿蓮處，車子找回後，發
    現右側有擦撞，但沒有報警處理等語相符（見本院九十一年八月二日訊問筆錄）
    ；復且，苟若被告對於上開承租賓士轎車有變易持有為所有之不法意圖，儘可逕
    自使用車輛，而無再打電話通知告訴代表人車輛失竊之必要，足見被告辯稱所租
    用之上開賓士轎車遭竊乙節，應非虛妄，堪以採信。雖被告未依約返還該車，然
    債務人未依債務本旨履行給付者，依一般社會經驗而言，原因非一，其因不可歸
    責之事由無法給付，或因合法主張抗辯事由而拒絕給付，甚至債之關係成立後，
    始行惡意遲延給付，皆有可能，非必出於惡意侵占犯罪一端，尚難以單純債務不
    履行之狀態，即推定其有不法所有之意圖，從而，上開賓士轎車既已失竊，且被
    告亦有打電話通知告訴代表人，自難僅因其未依時限返還上開承租車輛，遽謂其
    主觀上具有變更持有為所有之不法所有意圖，揆諸前揭說明，即難以侵占罪責相
    繩，本件係屬民事債務不履行糾葛，應循民事救濟途徑解決。此外，復查無其他
    積極證據，足資證明被告確有本件之侵占犯行，自屬不能證明犯罪，應為無罪判
    決之諭知。
據上論斷，應依刑事訴訟法第三百零一條第一項，判決如主文。
中      華      民      國    九十一    年      八      月     二十一  日
      臺灣高雄地方法院刑事第四庭
                                      法  官    廖純卿
右正本證明與原本無異。
如不服本判決，應於判決送達後十日內，向本院提出上訴狀。
                                      書記官    劉企萍
中     華      民      國    九十一     年      八      月     二十二  日
